【裁判字號】    97,訴,1455
【裁判日期】    971024
【裁判案由】    毒品危害防制條例
【裁判全文】
臺灣基隆地方法院刑事判決              97年度訴字第1455號
公  訴  人  臺灣基隆地方法院檢察署檢察官
被      告  乙○○
上列被告因違反毒品危害防制條例案件，經檢察官提起公訴（97
年度毒偵字第2286號），被告並為有罪陳述，本院合議庭乃裁定
由受命法官獨任以簡式審判程序進行審理，並判決如下：
    主  文
乙○○施用第一級毒品，累犯，處有期徒刑柒月；又施用第二級
毒品，累犯，處有期徒刑月，扣案之第二級毒品甲基安非他命
壹包（毛重零點公克）併同無從與之完全析離之分裝袋壹只，
均沒收銷燬。應執行有期徒刑捌月，扣案之第二級毒品甲基安非
他命壹包（毛重零點公克）併同無從與之完全析離之分裝袋壹
只，均沒收銷燬。
    事  實
一、前案紀錄：
  (一)乙○○前因初犯施用毒品案件，經觀察、勒戒後，認無繼續
    施用毒品之傾向，於民國94年3 月1 日經釋放出所，並由臺
    灣基隆地方法院檢察署檢察官於94年2 月25日，以93年度毒
    偵字第1727號、94年度毒偵字第379、644號為不起訴處分確
    定。
  (二)其後，又分別因(甲)竊盜案件，經本院於94年5 月10日，以94
    年度易字第105 號判決有期徒刑一年六月確定；(乙)傷害案件
    ，經本院於94年11月28日，以94年度易字第499 號判決有期
    徒刑三月確定；(丙)於前揭(一)所述觀察勒戒執行完畢經釋放出
    所以後之五年以內，再犯施用毒品案件（二犯施用毒品案件
    ；施用毒品時間：自94年10月16日起，至94年10月27日止）
    ，由臺灣基隆地方法院檢察署檢察官提起公訴，經本院於95
    年3 月24日，以95年度訴字第105 號判決有期徒刑八月、三
    月，應執行有期徒刑十月確定；(丁)業務侵占案件，經本院於
    95年4 月27日，以95年度易字第132 號判決有期徒刑七月確
    定；(戊)竊盜案件，經臺灣高等法院於95年6 月19日，以95年
    度上易字第782 號判決有期徒刑一年確定。所犯(乙)(丙)(丁)(戊)四
    案，則經合併定刑為有期徒刑二年六月（臺灣高等法院95年
    度聲字第1200號裁定），再與所犯(甲)案合併計算執行期間，
    94年10月27日發監執行；乃其(乙)(丙)(丁)(戊)四案僅受有期徒刑之
    一部執行，中華民國九十六年罪犯減刑條例旋於96年7 月16
    日公布施行，所犯(乙)(丙)(丁)(戊)四案遂經依法減刑、定刑（臺灣
    高等法院96年度聲減字第1413號裁定），再由檢察官指揮執
    行而於97年6 月25日赦免餘刑，致已於97年6 月25日經釋放
    出獄（構成累犯）。
二、本案事實：
    乙○○猶不思戒除毒癮，復基於施用第一級毒品海洛因之犯
    意，於97年9 月1 日晚間9 時，在基隆市○○區○○街68之
    2 號3 樓住處，將海洛因捲入香煙內點火燃燒使生霧化白煙
    再以口鼻吸食，藉以施用第一級毒品海洛因1 次。其後，又
    萌生施用第二級毒品安非他命類（安非他命暨甲基安非他命
    ）之犯意，於同日晚間9 時30分，在上址，將安非他命類置
    入玻璃球吸食器內燒烤使生霧化白煙再以口鼻吸食，藉以施
    用第二級毒品安非他命類1 次。乃為警於97年9 月2 日下午
    6 時50分，在基隆市○○區○○街60號附近盤檢查獲，並扣
    得乙○○所有之第二級毒品甲基安非他命1 包（毛重0.3 公
    克），經採其尿液送驗，結果呈嗎啡（海洛因代謝後尿液檢
    出成份）、安非他命暨甲基安非他命陽性反應，而悉上情。
三、案經基隆市警察局第二分局移送臺灣基隆地方法院檢察署檢
    察官偵查起訴。
    理  由
壹、程序事項
    本案被告乙○○所犯者非為死刑、無期徒刑、最輕本刑為三
    年以上有期徒刑之罪或高等法院管轄之第一審案件，其於準
    備程序進行中，先就被訴事實為有罪之陳述，經告知其簡式
    審判程序之旨，並聽取公訴人、被告之意見後，本院業已依
    刑事訴訟法第二百七十三條之一第一項規定，裁定由受命法
    官獨任以簡式審判程序進行本案之審理。
貳、實體事項
一、前揭事實業據被告乙○○於本院審理時坦承在卷，且有被告
    所有之第二級毒品甲基安非他命1 包（毛重0.3 公克）扣案
    暨基隆市警察局第二分局正濱派出所查獲涉嫌毒品危害防制
    條例毒品初步鑑驗報告單、毒品初步鑑驗照片各1 紙在卷可
    佐。又被告為警查獲而採集之尿液檢體，經送請臺灣尖端先
    進生技醫藥股份有限公司以氣相層析質譜儀法為確認檢驗之
    結果，呈嗎啡（海洛因代謝後尿液檢出成份）、安非他命暨
    甲基安非他命陽性反應。此亦有臺灣尖端先進生技醫藥股份
    有限公司97年9 月12日濫用藥物檢驗報告1 份，暨足與上開
    檢驗報告相對應之尿液檢體對照表1 件在卷可憑；參之以酵
    素免疫分析或薄層定性分析等方式為初步篩檢者，檢驗結果
    雖有相當程度偽陽性之可能，然以氣（液）相層析、質譜分
    析之儀器為交叉確認者，檢驗結果出現偽陽性之機率則極低
    ，因而具有公信力，核足為對涉嫌人不利之認定；尤以「毒
    品施用後於尿液、血液中可檢出之最大時限，與施用劑量、
    施用頻率、施用方式、施用者飲水量之多寡、個人體質、代
    謝情況、檢體收集時間點及所用檢測方法之靈敏度等因素有
    關，因個案而異。依據Clarke's Isolation Identificatio
    n of Drugs第二版記載，血液中藥物之半衰期（濃度減半所
    需時間）分別為古柯鹼0.7-1.5 小時、海洛因3 分鐘（其代
    謝物為嗎啡2-3 小時）、嗎啡2-3 小時、大麻20-36 小時、
    安非他命12小時（當尿液偏酸性時，為4-8 小時）、甲基安
    非他命9 小時、Ketamine2-4 小時，而MDMA約8.49小時。一
    般於尿液中可檢出之最大時限，古柯鹼為施用後1-4 天、海
    洛因2-4 天、嗎啡2-4 天、大麻1-10天、安非他命1-4 天、
    甲基安非他命1-5 天、MDMA1-4 天、MDA 1-4 天、Ketamine
    2-4 天。」此復曾經行政院衛生署藥物食品檢驗局以92年7
    月23日管檢字第0920005609號函釋在案。勾稽以觀，足見被
    告於本院審理時之任意性自白，與事實相符，堪可採信。再
    者，被告查有如本判決事實欄一(一)及一(二)(丙)所載施用毒品之
    前案紀錄。觀諸卷附臺灣高等法院被告前案紀錄表、不起訴
    處分書、刑事判決之內容即明。從而，本案事證明確，被告
    於初犯施用毒品案件之五年以內，再犯施用毒品之犯行，堪
    可認定，應依法論科。
二、論罪科刑：
  (一)查海洛因、安非他命類分別係毒品危害防制條例所列管之第
    一級、第二級毒品，此為該條例第二條第二項第一款、第二
    款所明定。按犯毒品危害防制條例第十條之罪（施用毒品罪
    ）者，檢察官應聲請法院裁定，令被告入勒戒處所觀察、勒
    戒，經勒戒處所陳報，認受觀察、勒戒人無繼續施用毒品傾
    向者，應即釋放，並為不起訴之處分；認有繼續施用毒品傾
    向者，即應聲請法院裁定令入戒治處所強制戒治，俟強制戒
    治期滿釋放，再為不起訴之處分。惟依上揭規定觀察勒戒或
    強制戒治執行完畢釋放後，五年內再犯毒品危害防制條例第
    十條之罪（施用毒品罪）者，檢察官即應依法追訴，毒品危
    害防制條例第二十條第一項、第二項、第二十三條第二項分
    別定有明文。
  (二)核被告於初犯施用毒品案件以後之五年以內，再犯施用第一
    級毒品海洛因、第二級毒品安非他命類（安非他命、甲基安
    非他命）之行為，係犯毒品危害防制條例第十條第一項之施
    用第一級毒品罪及同條第二項之施用第二級毒品罪。被告施
    用毒品前、後持有第一級毒品海洛因、第二級毒品安非他命
    類之低度行為，各應分別為施用第一級、第二級毒品之高度
    行為所吸收，均不另論罪。
  (三)查起訴書雖誤繕被告施用毒品之時間、地點，然此業據蒞庭
    檢察官於未變動其社會基本事實同一性之前提下，當庭更正
    如本判決事實欄之所載，此有本院審判筆錄在卷可稽；核此
    更正範圍，亦無礙於原起訴所特定之事實。本於檢察一體之
    原則，本院當以蒞庭檢察官所到庭更正者，為起訴所指之犯
    罪時、地。
  (四)被告所犯上開二罪，犯意各別，行為互殊，應予分論併罰。
  (五)被告查有如本判決事實欄一(二)所載之犯罪科刑及刑之執行情
    形，此有臺灣高等法院被告前案紀錄表附卷足考。乃於前案
    有期徒刑執行完畢或受一部之執行而赦免後，五年以內，故
    意再犯本起最重本刑有期徒刑以上之罪，為累犯，應依刑法
    第四十七條第一項規定，就其所犯各罪分別加重其刑。
  (六)本院審酌被告犯罪之動機、吸食頻率、曾有施用毒品之前科
    仍不知戒除，惟慮及其犯後坦承犯行、所犯乃戕害自己身心
    健康，尚未危及他人等一切情狀，分別量處如主文所示之刑
    ，併定其應執行之刑。
  (七)扣案之白色結晶體1 包（毛重0.3 公克），核屬毒品危害防
    制條例第二條第二項所列管之第二級毒品甲基安非他命，有
    基隆市警察局第二分局正濱派出所查獲涉嫌毒品危害防制條
    例毒品初步鑑驗報告單、毒品初步鑑驗照片各1 紙附卷足考
    。核屬違禁物無疑，併同無從與之完全析離之分裝袋1 只，
    均應依毒品危害防制條例第十八條第一項前段規定，於所犯
    該罪之主文項下宣告沒收銷燬。
據上論斷，應依刑事訴訟法第二百七十三條之一第一項、第二百
九十九條第一項前段，毒品危害防制條例第二十三條第二項、第
十條第一項、第二項、第十八條第一項前段，刑法第十一條、第
四十七條第一項前段、第五十一條第五款，判決如主文。
本案經檢察官甲○○到庭執行職務。
中    華    民    國    97    年    10    月    24    日
                  刑事第四庭法  官  王慧惠
以上正本證明與原本無異。
如不服本判決應於收受本判決後10日內向本院提出上訴書狀，其
未敘述上訴理由者，並得於提起上訴後10日內向本院補提理由書
狀（均須按他造當事人之人數附繕本）「切勿逕送上級法院」。
中    華    民    國    97    年    10    月    24    日
                            書記官  王一芳
附錄論罪法條：
毒品危害防制條例第10條第1 項、第2  項
施用第一級毒品者，處6 月以上5 年以下有期徒刑。
施用第二級毒品者，處3 年以下有期徒刑。


司法院資訊處製作；財團法人民間司法改革基金會備份。
